【裁判字號】    92,訴,5504
【裁判日期】    921231
【裁判案由】    清償借款
【裁判全文】
臺灣臺北地方法院民事判決                        九十二年度訴字第五五０四號
    原      告  合作金庫銀行股份有限公司
    法定代理人  甲○○
    訴訟代理人  乙○○
                丁○○
    被      告  丙○○
                戊○○
右當事人間請求清償借款事件，本院於中華民國九十二年十二月三十一日言詞辯論終
結，判決如下：
    主  文
被告應連帶給付原告新台幣貳佰拾捌萬伍仟壹佰壹拾伍元及自民國八十八年七月二
十七日起至清償日止，按週年利率百分之八點五計算之利息，並自民國八十八年八月
二十八日起至清償日止，其逾期清償在六個月以內者，按上開利率百分之十，超過六
個月者，按上開利率百分之二十計算之違約金。
訴訟費用由被告連帶負擔。
    事  實
甲、原告方面：
  一聲明：如主文第一項所示。
  二陳述：
    (一)被告丙○○以被告戊○○為連帶保證人，於民國八十三年六月十七日向原告借
      用新台幣（下同）二百六十六萬元，約定到期日為一百零三年六月十七日，利
      息按原告基本放款利率加碼年息百分之零點五計算，嗣隨原告基本放款利率變
      動而調整，借款人應按月平均攤還本息，未按期清償時，逾期清償在六個月以
      內者，按上開利率百分之十，超過六個月者，按上開利率百分之二十計付違約
      金，如逾期不履行，視為全部到期。詎被告僅償還本金二十七萬四千八百八十
      五元及至八十八年七月二十七日止之利息，所餘之本金及利息經向被告催討，
      均置之不理，為此提起本件訴訟。
    (二)對被告抗辯所為陳述：
      1.被告丙○○於八十八年間曾聲請分期清償每月五千元，是指拍賣費用，原告
        並未同意其就借款債務每月清償五千元，且之後其並未依約清償，所以視為
        全部到期。
      2.原告曾經聲請對被告發支付命令，被告也有聲明異議，故被告辯稱不知情並
        不合理。
      3.本件借款經評估擔保品價值及被告信用後，有設定物上擔保，也有人保，既
        然不能清償原告自得對被告請求。
      4.被告最後一筆清償七萬三千元，先抵充利息七萬二千七百七十九元，再抵充
        本金二百二十一元，之後即未清償才轉催收。
  三證據：提出借據、申請書、台灣桃園地方法院（下稱桃園地院）支付命令、桃園
    地院民事裁定、放款帳務序時紀錄明細表、逾期放款收回債權備查簿為證。
乙、被告方面：
  一聲明：駁回原告之訴。
  二陳述：
    (一)對於借款及擔任連帶保證人之事實均不爭執。
    (二)被告丙○○因景氣不佳未依約清償，曾跟原告協商，後來有補繳，原告就把款
      項沒收，經詢問結果原告表示以後拍賣不夠再把這些錢補上。
    (三)借款人繳息不正常，原告都未通知保證人。
    (四)借款人曾跟原告協商，原告亦同意本件債務借款人每月清償五千元，之後借款
      人也有繳款，最後一筆為七萬三千元，原告卻將該筆款項凍結，再將本件借款
      轉催收，聲請拍賣抵押物。
    (五)本件借款有設定物保，原告應共同承擔風險，先處分抵押品後再對保證人求償
      。
 三證據：提出桃園地院民事執行處通知為證。
    理   由
一按當事人得以合意定第一審管轄法院，民事訴訟法第二十四條第一項前段著有明文
  。經查，本件被告住所地雖非屬本院管轄，惟兩造借據其他約定事項第十二條約定
  ，立約人對原告所負各宗債務，合意以本院為第一審管轄法院，是本院就本件訴訟
  應有管轄權，合先敘明。
二本件原告主張之事實，已據其提出借據、申請書、台灣桃園地方法院支付命令、台
  灣桃園地方法院民事裁定、放款帳務序時紀錄明細表、逾期放款收回債權備查簿為
  證，被告對於借款及擔任連帶保證人之事實均不爭執，惟辯稱借款人曾與原告協議
  每月清償五千元，被告亦有陸續清償，原告卻將本件債務轉催收；又借款人繳息不
  正常，原告未通知保證人；且本件借款有設定物保，原告應先處分抵押品後再對保
  證人求償云云。經查，被告辯稱曾與原告協議本件債務由其分期按月清償五千元，
  已為原告所否認，被告復未舉證證明其說，要難採信。且依原告提出被告丙○○所
  不爭執之八十八年三月二十五日申請書所載，借款人因未正常繳息，致抵押物於八
  十八年四月二十二日第一次拍賣，其願於八十八年三月三十日繳納五千元，爾後每
  月三十日再繳納五千元，共分四期償還訴訟費用，希望原告能暫時停止拍賣抵押物
  ，如有一期未繳則由原告逕送拍賣等語（見院卷第二一頁）。則被告丙○○聲請分
  期以每月五千元清償者，應為訴訟費用，並非本件借款債務，況該申請書僅其單方
  面所書立，無從認定兩造曾就系爭債務達成分期清償之協議。次查，被告丙○○所
  清償最後一筆七萬三千元之款項，業經原告先抵充利息七萬二千七百七十九元，再
  抵充本金二百二十一元，之後即未清償才轉催收，亦有原告提出之逾期放款收回債
  權備查簿為憑（見本院卷第二六頁），則被告辯稱原告將該筆款項凍結，再將本件
  借款轉催收云云，殊非可取。被告另辯稱借款人繳息不正常，原告都未通知保證人
  ，已為原告所否認，且本件原告就系爭債務，曾向桃園地院對被告聲請發支付命令
  ，經被告聲明異議後，由桃園地院裁定命原告補繳裁判費，亦有原告提出之桃園地
  院支付命令及民事裁定足稽，是被告所辯顯乏依據。末按連帶保證人，應與主債務
  人負同一清償責任，而債權人對於主債務人就實行擔保物權受清償，或起訴請求保
  證人清償，既得擇一行使，則對於與主債務人負同一責任之連帶保證人，自亦得擇
  一請求，最高法院著有六十九年台上字第一九二四號判例可資參照。本件被告戊○
  ○所負為連帶保證責任，其辯稱系爭債權另設有不動產抵押權，原告應先實施抵押
  權再對保證人求償云云，揆諸前揭說明，即非可採。
三從而，原告依消費借貸及連帶保證之法律關係請求被告連帶給付如主文第一項所示
  之本金、利息及違約金為有理由，應予准許。
據上論結，本件原告之訴為有理由，依民事訴訟法第八十五條第二項，判決如主文。
中      華      民      國    九十二    年     十二     月    三十一    日
                                        民事第四庭法      官  劉又菁
右為正本係照原本作成
如對本判決上訴須於判決送達後二十日內向本院提出上訴狀
中      華      民      國    九十二    年     十二     月    三十一    日
                                                  法院書記官  楊勝欽


司法院資訊處製作；財團法人民間司法改革基金會備份。
